臺灣士林地方法院刑事判決　　　　　　 110年度交訴字第13號
公　訴　人　臺灣士林地方檢察署檢察官　
被　　　告　陳碩甫


選任辯護人　曾宿明律師
上列被告因過失致死案件，經檢察官提起公訴（110 年度調偵字
第429 號），被告於本院準備程序中就被訴事實為有罪之陳述，
經告知簡式審判程序之旨，並聽取公訴人、被告及辯護人之意見
後，本院合議庭裁定改由受命法官獨任進行簡式審判程序審理，
並判決如下：
    主  文
陳碩甫犯過失致人於死罪，處有期徒刑捌月。緩刑參年。
    事  實                                
一、陳碩甫於民國109 年7 月18日上午11時5 分許，駕駛車牌號
    碼00-000號營業小客車，沿臺北市大同區鄭州路（起訴書誤
    載為市民大道一段，應予更正）由東往西方向行駛，行經上
    開路段與重慶北路一段交岔路口欲右轉時，本應注意禮讓沿
    鄭州路同向行駛之直行車先行，並應注意車前狀況及兩車並
    行之間隔，並隨時採取必要之安全措施，而依當時天候晴，
    日間自然光線，路面鋪裝柏油、路面乾燥、無缺陷、無障礙
    物、視距良好之情形，並無不能注意之情事，竟疏未注意即
    貿然右轉，適廖俊惠騎乘自行車沿鄭州路由東往西方向穿越
    重慶北路一段，而與陳碩甫之車輛發生碰撞，致廖俊惠人車
    倒地，因而受有創傷性腦內出血、創傷性蜘蛛膜下腔出血、
    中樞衰竭、左側肋骨骨折、左側鎖骨骨折、顏面骨骨折、顱
    骨骨折等傷害，經送醫急救，仍於同年7 月18日晚間9 時38
    分許死亡。陳碩甫於肇事後，在有偵查犯罪職權之機關或公
    務員發覺前，主動向到場處理之警員鄭永銘坦承為肇事者並
    自首接受裁判。
二、案經廖俊惠之子廖國翔訴由臺北市政府警察局大同分局報告
    臺灣士林地方檢察署檢察官偵查起訴。
    理  由                                
壹、程序部分：
    被告陳碩甫所犯者，非為死刑、無期徒刑、最輕本刑為3 年
    以上有期徒刑之罪，亦非高等法院管轄第一審案件，其於準
    備程序進行中，就被訴事實為有罪之陳述，經依法告知其簡
    式審判程序之旨，並聽取當事人之意見後，本院爰依刑事訴
    訟法第273 條之1 第1 項之規定，裁定進行簡式審判程序。
    且依刑事訴訟法第273 條之2 規定，不受同法第159 條第1
    項、第161 條之2 、第161 條之3 、第163 條之1 及第164
    條至第170 條所規定證據能力認定及調查方式之限制，先予
    說明。
貳、實體部分：
一、上揭犯罪事實，業據被告陳碩甫於本院準備程序坦承不諱（
    見本院110 年度交訴字第13號刑事卷宗【下稱交訴卷】第42
    、52頁），核與證人蔡俊傑於警詢、偵訊時之證述大致相符
    （見臺灣士林地方檢察署109 年度相字第491 號相驗卷宗【
    下稱相卷】第51、52、111 、112 頁），並有臺北市政府警
    察局大同分局道路交通事故現場圖、道路交通事故補充資料
    表、道路交通事故談話紀錄表、道路交通事故調查報告表（
    一）、（二）、現場照片、現場監視器翻拍照片、現場監視
    器錄影器光碟、被害人照片（見相卷第55至57、63至69、75
    至77、81至87頁）、臺北市車輛行車事故鑑定會鑑定意見書
    （案號：1093164330號）、臺北市車輛行車事故鑑定覆議會
    覆議意見書（案號:10241號）（見相卷第125 至128 頁，臺
    灣士林地方檢察署109 年度偵字第12951 號偵查卷宗【下稱
    偵卷】第177 至180 頁）、馬偕紀念醫院109 年7 月18日乙
    種診斷證明書、臺灣士林地方檢察署相驗屍體證明書、檢驗
    報告書（見相卷第19、95至108 頁）在卷可稽，足認被告任
    意性自白與事實相符，應可採信。
二、按汽車行駛時，駕駛人應注意車前狀況及兩車併行之間隔，
    並隨時採取必要之安全措施；又轉彎車應讓直行車先行，道
    路交通安全規則第94條第3 項、第102 條第1 項第7 款定有
    明文。本件被告領有職業小型車駕駛執照，有上開道路交通
    事故調查報告表（二）在卷可參，對前開規定自難諉為不知
    。而本案事故發生時天候晴、日間自然光線、柏油路面乾燥
    無缺陷、視距良好無障礙物等情，亦有道路交通事故調查報
    告表（一）附卷可查，並無不能注意之情形，然被告仍疏未
    注意被害人廖俊惠騎乘自行車沿鄭州路同向直行欲穿越與重
    慶北路一段交岔路口並禮讓直行車先行，即逕行右轉，以致
    與被害人之自行車發生碰撞，被告顯有違反上揭規定之過失
    。且本案經送臺北市車輛行車事故鑑定委員會鑑定及臺北市
    車輛行車事故鑑定覆議會覆議，結果均認：被告駕駛營業小
    客車右轉彎未注意其他車輛為肇事主因，被害人騎乘自行車
    進入道路未注意來往車輛為肇事次因等語，有上開臺北市車
    輛行車事故鑑定委員會鑑定意見書（案號:1093164330 號）
    、臺北市車輛行車事故鑑定覆議會覆議意見書（案號:10241
    號）在卷可參，足認被告於右轉彎時，疏未注意其他車輛，
    碰撞被害人騎乘之腳踏自行車而肇事，則被告就本案事故之
    發生自有過失至明。又被害人係因本案事故導致顱內出血死
    亡，有前開馬偕紀念醫院診斷證明書、相驗屍體證明書、檢
    驗報告書等附卷可佐，是被告之過失行為與被害人之死亡結
    果間顯有相當因果關係，亦堪認定。綜上所述，本案事證明
    確，被告前開犯行堪以認定，應予依法論科。
三、核被告所為，係犯刑法第276 條之過失致死罪。被告於肇事
    後，停留在事故現場向據報到場處理之警員鄭永銘承認為肇
    事人，自首而接受裁判等情，有臺北市政府警察局道路交通
    事故肇事人自首情形紀錄表在卷可稽（見相卷第79頁），被
    告對於未發覺之罪自首而受裁判，應依刑法第62條前段規定
    ，減輕其刑。
四、爰以行為人責任為基礎，審酌被告駕駛營業小客車右轉彎時
    未注意車前狀況並禮讓直行車先行，為肇事主因，並造成被
    害人死亡之結果，應予非難；被害人則因進入道路未注意車
    前狀況，為肇事次因，亦同負過失之責。並考量被告於本院
    審理時已坦承犯行，並與告訴人即被害人之子廖國翔達成和
    解並賠償完畢，有和解書、陳報狀在卷可憑（見交訴卷第57
    、61頁），犯後態度良好；兼衡被告之素行、於本院準備程
    序所自承之智識程度、家庭生活經濟狀況及過失程度等一切
    情狀（見交訴卷第9 、10、53頁），量處如主文所示之刑。
五、被告未曾因故意犯罪而受有期徒刑以上刑之宣告，有臺灣高
    等法院被告前案紀錄表在卷可參，被告犯後坦承犯行，與被
    害人家屬成立和解，並已支付賠償金額完畢，已如前述，雖
    告訴人表示不同意給予被告緩刑機會（見交訴卷第37頁），
    然按刑罰之功能，除在於懲罰犯罪，以撫平被害人之身心創
    痛、平衡社會之正義感情；更寓有藉由刑罰，使犯罪人之人
    身自由或金錢遭受一時或永久性之剝奪，使其悔悟犯罪之惡
    害，期能改過自新、更生遷善，重新復歸於正常社會，並藉
    此對於社會大眾進行法制教育等「特別預防、一般預防」之
    能。相較於宣告刑之諭知，緩刑係給予個案被告暫不執行刑
    罰之觀察期間，自更著重於犯罪行為人是否適於緩刑，亦即
    以「特別預防」為最重要之考量，本案被告是否有合於緩刑
    規定之宣告刑「暫不執行為適當」要件，亦應本於緩刑目的
    予以考量審酌。被告上開犯行固應予譴責，被告於本院審理
    時坦認犯行，與告訴人成立和解已支付完畢，業如前述，被
    告並於110 年8 月22日南下至告訴人住處向被害人家屬致歉
    、復於同年月24日再度南下至被害人塔位上香祭拜、跪拜擲
    筊以求被害人之原諒，並致上和解金額70萬元及履行和解細
    節，此經告訴人陳報在卷（見交訴卷第35頁），本院綜合上
    情，認被告犯後已知錯，並盡力彌補其過失行為所造成之損
    害，經此論罪科刑，當知謹慎，應無再犯之虞，本院認所宣
    告之刑，以暫不執行為適當，爰依刑法第74條第1 項第1 款
    之規定，諭知緩刑3 年，以啟自新。
據上論斷，應依刑事訴訟法第273 條之1 第1 項，刑法第276 條
、第62條前段、第74條第1 項第1 款，判決如主文。
本案經檢察官蔡東利提起公訴，檢察官李清友到庭執行職務。
中    華    民    國   110    年    9     月    17    日
                  刑事第四庭法  官  謝當颺
以上正本證明與原本無異。
如不服本判決，應於收受判決後20日內向本院提出上訴書狀，並
應敘述具體理由；其未敘述上訴理由者，應於上訴期間屆滿後20
日內向本院補提理由書（均須按他造當事人之人數附繕本），「
切勿逕送上級法院」。告訴人或被害人如對於本判決不服者，應
具備理由請求檢察官上訴，其上訴期間之計算係以檢察官收受判
決正本之日期為準。因疫情而遲誤不變期間，得向法院聲請回復
原狀。
                            書記官  郭如君
中    華    民    國   110    年    9     月    17    日
附錄本案論罪科刑法條：
中華民國刑法第276條
因過失致人於死者，處五年以下有期徒刑、拘役或五十萬元以下
罰金。